臺灣高等法院臺中分院民事判決
109年度重上字第251號
上  訴  人  林清謙（兼林清標承受訴訟人即繼承人林明燦、鄭



            林思以（即林清融之承受訴訟人）

            楊蓮  
            林錦輝（兼林湯愛玉之承受訴訟人）




            林仙芬（兼林湯愛玉之承受訴訟人）






            何墥科（兼何墥鎮之承當訴訟人）  

            何英杰（即何清旺之繼承人何東照之承受訴訟人)


            何靜宜（即何清旺之繼承人何東照之承受訴訟人) 


            何洳妤（即何清旺之繼承人何東照之承受訴訟人)


            李祈茂
共      同
訴訟代理人  林邦賢律師
被上訴人    林茹海  
            邱塗金  
共      同
訴訟代理人  顏嘉盈律師
上列當事人間拆屋還地事件，上訴人對於中華民國109年9月30日
臺灣臺中地方法院96年度訴字第1048號第一審判決提起上訴，本
院於111年1月11日言詞辯論終結，判決如下：
    主  文
一、原判決關於命林清謙、林思以；何墥科；李祈茂（即附表三
    編號1、3、5之欄上訴人）依序給付逾附表三編號1、3、5
    之欄所示金額部分，及該部分假執行之宣告，均廢棄。
二、上開廢棄部分，被上訴人在第一審之訴及假執行之聲請，均
    駁回。
三、其餘上訴駁回。
四、第二審訴訟費用由附表四編號1至5之欄上訴人依附表四編
    號1至5之欄所示比例負擔。
    事實及理由
壹、程序事項：
    被上訴人起訴時之原審被告為林清謙、林清融、林清標（下
    合稱林清謙等3人）；李祈茂；何清旺；何墥鎮、何墥科（
    上2人合稱何墥鎮等2人）；林湯愛玉、林淑鳳、林淑貞、林
    紅鶴、張林淑卿、顏林阿珠、林淑美、林清岳、林淑滿（上
    8人合稱林淑鳳等8人）、楊蓮、林錦輝、林仙芬（上2人合
    稱林錦輝等2人）。因各原審被告即附表二編號1至5之欄所
    示原審被告對被上訴人所有之附表二編號1至5之欄土地（
    下合稱系爭土地）有租地建屋之不定期租賃契約（各稱土地
    租賃契約，合稱系爭租約），而何清旺、林湯愛玉、林清標
    、林清融於原審審理時死亡（見附表一所載之除戶資料），
    且何清旺之繼承人何東照於本院審理時死亡，上開被繼承人
    之繼承人間亦有將本件訴訟標的物之法律關係為移轉之情事
    ，並承當訴訟。故關於承受訴訟、承當訴訟部分，詳如附表
    一所示，並說明如下：
一、附表一編號1部分：何清旺於民國96年10月23日死亡，由何
    文山、何東照（下稱何文山等2人）具狀聲明承受訴訟；而
    何東照於本院審理時之110年2月26日死亡，由何英杰、何靜
    宜、何洳妤（下稱何英杰等3人）具狀承受訴訟。又何文山
    將本件訴訟繫屬中如附表二編號4欄即附圖編號（下稱編號
    ）F建物所有權及F建物占用基地所生之權利義務移轉予何英
    杰等3人，並同意由何英杰等3人承當訴訟（本院卷一第381-
    383頁；本院卷二第27頁），被上訴人亦同意之（本院卷一
    第428頁；本院卷二第46頁）。何文山脫離本件訴訟。
二、附表一編號2部分：附表二編號2欄所示編號A之b建物及該
    建物坐落之基地、A1之d空地部分，原為原審被告林湯愛玉
    之配偶林阿漢承租該等土地並興建上開建物之事實，為兩造
    所不爭執（見本院卷二第49-50頁），堪可採信。因林阿漢
    於被上訴人起訴前之87年7月24日死亡（見原審卷二第221頁
    之林湯愛玉戶籍謄本記事欄），上開建物所有權及占有使用
    土地所生之權利義務，由林湯愛玉、林淑鳳等8人、及訴外
    人林清水繼承；其中林清水復於93年7月7日死亡，而由楊蓮
    、林錦輝等2人繼承之，故附表二編號2欄所示編號A之b建
    物及該建物占用之基地、占有編號A1之d空地部分所生之權
    利義務，由林阿漢之繼承人即林湯愛玉、林淑鳳等8人、楊
    蓮、林錦輝等2人繼承之。嗣因林湯愛玉於原審審理時之101
    年7月31日死亡，由林錦輝等2人具狀承受訴訟；而林淑鳳等
    8人則於本件訴訟繫屬時，將其等8人繼承林阿漢之編號A-b
    建物所有權及該建物占用之基地、暨占有編號A1-d空地所生
    之法律關係，均移轉予林錦輝等2人，並同意由林錦輝等2人
    承當訴訟（本院卷一第441、447頁；原審卷三第45-47頁）
    ，被上訴人亦同意之（本院卷二第46頁）。林淑鳳等8人脫
    離本件訴訟。
三、附表一編號3部分：林清標於102年11月8日死亡，由林明燦
    、鄭智豪、鄭力豪、鄭富元、林姵玲（下稱林明燦等5人）
    具狀承受訴訟，而林明燦等5人於承受訴訟後，將本件訴訟
    繫屬中如附表二編號1欄之編號A-a、B、C、D建物所有權及
    該等建物占用之基地、暨占有A1-c空地所生之權利義務，均
    移轉予林清謙，並同意由林清謙承當訴訟（原審卷三第83頁
    ；本院卷一第445頁），被上訴人亦同意之（本院卷二第46
    頁）。林明燦等5人脫離本件訴訟。
四、附表一編號4部分：林清融於108年3月21日死亡，由林思以
    具狀聲明承受訴訟。
五、附表一編號5部分：何墥鎮於本審審理時之110年5月24日將
    本件訴訟繫屬中如附表二編號3欄之編號E、H建物及該等建
    物占用之基地、暨占有H1空地所生之法律關係，均移轉予何
    墥科，並同意由何墥科承當訴訟（本院卷一第375-377頁、4
    51頁），被上訴人亦同意之（本院卷二第46頁）。何墥鎮脫
    離本件訴訟。
六、上開承受訴訟、承當訴訟，分別核與民事訴訟法第175、176
    條、第254條第2項前段等規定相符，已生合法承受訴訟、承
    當訴訟之效力。
貳、被上訴人主張：　
一、被上訴人於76年間向訴外人林鑽燧買受臺中市○○區○○段000○
    000地號土地（重測前為台中縣○○市○○路段000000○000000地
    號土地），應有部分各2分之1（嗣於原審訴訟繫屬中，經邱
    塗金於108年4月3日將其所有應有部分200分之1贈與訴外人
    楊仁元所有，邱塗金應有部分為200分之99，林茹海應有部
    分仍為2分之1）。被上訴人取得系爭土地後，對原審被告提
    起臺灣臺中地方法院（下稱臺中地院）86年度重訴字第118
    號拆屋還地訴訟（下稱另案），經另案第三審判決認定林鑽
    燧與附表二編號1至5之欄所示原審被告就附表二編號1至5
    之欄土地有土地租賃契約，系爭土地上並有附表二編號1至
    5之欄所示建物（合稱系爭建物），被上訴人應繼受與附表
    二編號1至5之欄所示原審被告間之附表二編號1至5之欄土
    地之租賃契約。
二、惟原審被告長期積欠租金，已達2年以上，經被上訴人於96
    年1月29日、2月13日、3月21日寄發存證信函（下合稱甲存
    證信函）予當時之承租人即原審被告，催告繳納租金，如逾
    期未給付，將終止系爭租約，原審被告迄未給付，被上訴人
    乃以本件起訴狀繕本之送達（送達日96年6月1日）對原審被
    告為終止系爭租約之表示。縱認甲存證信函未合法送達原審
    被告而不生催告效力，被上訴人另於98年9月16日寄發律師
    函（下稱乙律師函），催告當時之承租人即林清謙等3人；
    李祈茂；何文山等2人（即何清旺之承受訴訟人）；何墥鎮
    等2人；林湯愛玉、楊蓮、林錦輝等2人繳納租金，上開受催
    告之人亦迄未給付，被上訴人乃於原法院審理時之109年4月
    27日當庭再為終止系爭租約之表示。
三、系爭租約已終止，且原審被告何清旺、林湯愛玉、林清標、
    林清融、何墥鎮部分之承受訴訟及承當訴訟，如附表一所示
　　，上訴人無權占用系爭土地，被上訴人依系爭租約及民法第
    767條第1項前段規定，請求上訴人拆除系爭建物，返還系爭
    土地。系爭租約終止後，上訴人仍繼續占用系爭土地，依土
    地法第97條規定，上訴人受有相當於以系爭土地96年申報地
    價每平方公尺新臺幣（下同）1,616元之6％（即每平方公尺9
    7元）作為計算基礎之租金不當得利，致被上訴人受有損害
    ，被上訴人依民法第179條規定，請求上訴人給付自系爭租
    約終止翌日即96年6月2日起至返還系爭土地之日止，如附表
    三欄所示之相當於租金之不當得利金額。並聲明：㈠林清謙
    、林思以應將編號A之a、B、C、D建物拆除，並將上開建物
    占用之土地及編號A1之c土地返還被上訴人，及應給付被上
    訴人附表三編號1欄所示之金額。㈡楊蓮、林錦輝、林仙芬
    應將編號A之b建物拆除，並將上開建物占用之土地及編號A1
    之d土地返還被上訴人，及應給付被上訴人附表三編號2欄
    所示之金額。㈢何墥科應將編號E、H建物拆除，並將上開建
    物占用之土地及編號H1土地返還被上訴人，及應給付被上訴
    人附表三編號3欄所示之金額。㈣何英杰等3人應將編號F建
    物拆除，並將該建物占用之土地返還被上訴人，及應給付被
    上訴人附表三編號4欄所示之金額。㈤李祈茂應將編號G建物
    拆除，並將該建物占用之土地返還被上訴人，及應給付被上
    訴人附表三編號5欄所示之金額。（原審判決被上訴人一部
    勝訴，被上訴人就其敗訴部分，並未聲明不服，且於本院11
    0年11月25日準備程序時撤回對上訴人請求給付96年6月1日
    前5年租金部分之訴，並經上訴人同意撤回，見本院卷二第5
    -6頁。故被上訴人逾上開聲明部分之請求，均非本院審理範
    圍，不予贅述）。
參、上訴人抗辯：
一、上訴人為系爭土地之承租人，但系爭租約係約定以稻穀付租
    或以代金折算租金為支付，上訴人有選擇權利，繳租地點為
    李○○碾米工廠或葉○○律師事務所，屬於被上訴人往取之債務
    ，並非上訴人之赴償之債，且變更繳租地點，亦應由兩造合
    意變更，而被上訴人寄發之甲存證信函、乙律師函係指定上
    訴人所不知悉之非被上訴人帳戶、律師為收取租金方式，且
    以每平方公尺2,020元、15,000元計算租金，片面任意變更
    計租方式及繳租地點，不符合債之本旨，剝奪上訴人以稻穀
    付租之選擇權，被上訴人違背誠信原則，應認甲存證信函、
    乙律師函不生合法催告效力。
二、甲存證信函並未合法送達當時之承租人林清謙、林清融、林
    淑鳳、何墥鎮、何墥科、李祈茂（下稱林清謙等6人），應
    不生合法催告效力，被上訴人依甲存證信函催告後而終止系
    爭租約，亦不生終止效力。又乙律師函雖於98年間送達當時
    承租人原審被告林清謙等3人；李祈茂；何清旺；何墥鎮等2
    人；林湯愛玉、楊蓮、林錦輝等2人，但被上訴人遲至109年
    4月27日為終止系爭租約意思表示，期間已10年之久，被上
    訴人對上訴人之租金請求權已逾5年消滅時效，上訴人無庸
    給付積欠之租金，被上訴人以乙律師函催告後而終止系爭租
    約，不生終止效力。
肆、原審判決被上訴人部分勝訴，部分敗訴。上訴人就敗訴部分
    不服，提起上訴。兩造於本院聲明：
一、上訴人上訴聲明：
　㈠原判決命上訴人拆除系爭建物並返還土地，及給付不當得利
    金額部分，暨該部分假執行之宣告，均廢棄。
　㈡上開廢棄部分，被上訴人在第一審之訴及假執行之聲請，均
    駁回。
二、被上訴人答辯聲明：上訴駁回。
伍、兩造不爭執事項（本院卷二第46-48頁）：
一、818、820地號土地原為林鑽燧所有，於76年10月14日以買賣
    為原因登記為被上訴人所有，應有部分各2分之1。嗣於原審
    訴訟繫屬中，經邱塗金於108年4月3日將其應有部分200分之
    1，以贈與為原因登記於楊仁元名下，邱塗金應有部分變更
    為200分之99，林茹海應有部分仍為2分之1。
二、上訴人於系爭土地之占用現況及占用之位置、面積，分別詳
    如附表二、附圖所示。
三、附表二編號1至5之戊欄所示之建物，均未辦理保存登記，事
    實上處分權人各如附表二編號1至5之欄所示。
四、附表二編號1至5之欄上訴人就各占有使用如附表二編號1至
    5之欄所示土地部分，經另案（即臺中地院86年度重訴字第
    118號、本院91年度重上字第69號、最高法院96年度台上字
    第389號）判決認定兩造應繼受前手間租賃契約（下稱原始
    租賃契約），而存有租地建屋之不定期租賃關係。另案於96
    年2月14日判決確定。
五、依原始租賃契約約定，繳租方式為稻穀，或稻穀按照市價折
    算為現金；繳租地點為葉○○律師事務所或太平鄉新光村李○○
    碾米工廠。前開地點現均已不存在，葉○○律師於67年間過世
    。
六、上訴人或上訴人之被繼承人前委託訴外人王金順，於84年2
    月25日、84年3月2日寄發存證信函（下稱丙存證信函）予被
    上訴人，主張依土地法第97條規定，以每平方公尺8.4元計
    算租金，並檢附銀行本票，以為交付承租土地之租金，經被
    上訴人於收受後兌現，迄未返還，上訴人亦未要求被上訴人
    返還。被上訴人於本院92年度上更㈠字第58號（下稱58號）
    拆屋還地事件中，主張前開租金是視為損害金。
七、自被上訴人提起本件訴訟後迄今，上訴人均未繳納租金予被
    上訴人。
八、被上訴人於98年9月16日以（98）銘律字第0906-1號函至090
    6-6號函（即乙律師函，原審卷三第391-533頁），催告上訴
    人或上訴人之被繼承人依土地法第97條規定繳納5年租金，
    如逾期未繳，即終止租賃契約。
九、本件起訴狀繕本以96年6月1日為上訴人之收受日期。
十、如認被上訴人請求相當於租金之不當得利為有理由，兩造同
    意依96年1月間系爭土地申報地價每平方公尺1,616元，作為
    計算相當於租金之不當得利之基礎。
十一、附表二欄所示之建物均為住宅使用，非供商業用途。　
陸、本院之判斷：
一、被上訴人主張系爭租約因承租人遲付租金之總額達2年以上
    之租額，其以甲存證信函、乙律師函為合法催告等語。上訴
    人辯稱其等為系爭土地之承租人，被上訴人並未合法催告繳
    納租金云云。經查：
　㈠按清償地，除法律另有規定或契約另有訂定，或另有習慣，
    或得依債之性質或其他情形決定者外，應依左列各款之規定
    ：一、以給付特定物為標的者，於訂約時，其物所在地為之
    。二、其他之債，於債權人之住所地為之。民法第314條定
    有明文。上開規定所稱之於債權人之住所地為之，即為赴償
    之債。而所謂往取之債，則指以債務人之住所為清償地而言
    。又約定租金之種類，雖不得由出租人或承租人片面為變更
    ，惟其變更，倘經雙方意思表示合致，本諸契約自由原則，
    應非法所不許（最高法院82年度台上字第232號判決意旨參
    照）。
  ㈡上訴人雖主張本院95年度上更㈡字第35號判決（下稱35號判決
    ）認定被上訴人與訴外人林炳煌等人間之基地租賃契約為往
    取之債，本件應受35號判決爭點效之拘束，系爭租約應為往
    取之債云云。被上訴人則否認。查爭點效之適用，必須前後
    兩訴訟當事人同一，且前案就重要爭點之判斷非顯然違背法
    令，及當事人未提出新訴訟資料足以推翻原判斷等情形始足
    當之（最高法院99年度台上字第781號民事裁判意旨參照）
    ，而上訴人並非35號判決之當事人，本件訴訟與35號判決之
    當事人顯不相同，且基於債之相對性原則，本件系爭租約與
    35號判決認定之基地租賃關係，亦不相同，本件訴訟自不受
    35號判決爭點效之拘束，上訴人主張35號判決對本件訴訟有
    爭點效之適用，實有誤會。又本件訴訟原審被告於另案第二
    審即本院91年度重上字第69號（下稱69號）事件係主張：「
    伊等或伊等之被繼承人與訴外人林鑽燧間自日據時期起就系
    爭土地即有基地租賃之關係存在，並按各住戶佔用之面積以
    稻穀或折算現金繳租，當時林鑽燧係委託台灣信託株式會社
    收租，並發給承租人『小作料領收通帳』作為繳租憑證，林鑽
    燧死後，仍由林鑽燧之繼承人林守藩、林守直、林守成、林
    玉枝等人繼續委託律師葉○○管理，而葉○○收租之方式，係通
    知承租人將欠繳稻穀送至太平鄉新光村李○○碾米工廠繳納，
    或按市價折現送至其律師事務所繳納，並發給承租人『租金
    繳納記帳』為憑，並於一年或數年不等之後，將舊『租金繳納
    記帳』收回，改發新『租金繳納記帳』，並以林鑽燧之名義收
    取租金，後來林鑽燧於死亡之後，葉○○律師仍繼續以上開方
    式繼續收取租金，然部分承租人以林鑽燧早已亡故，葉作○○
    師仍以林鑽燧名義收租如故，而拒絕續繳租金；部分承租人
    則仍繼續繳租，葉○○因此曾於54年3月15日至台灣台中地方
    法院公證，以林鑽燧代行通告人身分，請求法院公（認）證
    後以認證書第134號通告承租人（佃農）催收繳租，要求承
    租人將欠繳稻穀送至太平鄉新光村李○○碾米工廠繳納，或按
    市價折現送至其律師事務所繳納，否則將向法院訴請『拆屋
    還地』」等語，有上訴人提出之69號判決可佐（原審卷一第1
    75頁背面）；且兩造亦不爭執依原租約約定，繳租方式為稻
    穀，或稻穀按照市價折算為現金、繳租地點為葉○○律師事務
    所或太平鄉新光村李○○碾米工廠之事實（見不爭執事項五）
    ，可見該租約之承租人係依與林鑽燧繼承人委任之葉○○律師
    約定之繳租地點，而將稻穀送至李○○碾米工廠，或以市價折
    算現金送至葉○○律師事務所，且葉○○為出租人向承租人收取
    租金（稻穀折算現金）之代理人，而李○○碾米廠則為葉○○所
    指示繳付稻穀之地點，是葉○○既為出租人之代理人，由其代
    理指示承租人將租金繳至其事務所，或將稻穀繳至李○○碾米
    工廠，可見原租約係約定由出租人指定繳租地點後，承租人
    至指定地點繳納，即屬於赴償之債，並非出租人或其代理人
    至承租人住所收取租金之往取之債。再者，上訴人自承於丙
    存證信函檢附銀行本票予被上訴人，而該本票係計算當時承
    租系爭土地至84年12月31日止之前5年租金之事實（見不爭
    執事項六），亦徵系爭租約繳納租金之方式係由承租人繳付
    予被上訴人，而非被上訴人至承租人處收取。上訴人抗辯系
    爭土地之租金屬於往取之債，應由被上訴人至承租人住所收
    取云云，即無足採。
　㈢又被上訴人主張其與系爭土地承租人合意變更系爭租約租金
    之計算辦法如丙存證信函所示，係依土地法第97條規定，按
    系爭土地申報地價之10％為計算，並由承租人以現金繳租等
    語；上訴人則辯稱被上訴人前於58號拆屋還地事件係主張丙
    存證信函所附之銀行本票並非租金而是視為損害金，兩造並
    無合意變更系爭租約租金，被上訴人於本件訴訟主張有合意
    變更租金，已違反禁反言原則云云。查系爭租約並無書面，
    以致無實際租金數額之書面可考，然上訴人不爭執其以丙存
    證信函檢附銀行本票供為支付系爭土地之租金，而該本票金
    額係依民法第126條及土地法第97條規定，按系爭土地申報
    地價之10％為計算基礎，有丙存證信函之附件㈡記載租金、遲
    延利息計算辦法之計算公式標示「土地法第97條10％」等語
    為憑（原審卷三第381-390頁，其中原審卷三第389頁之丙存
    證信函附件㈡有載明計算公式），足見上訴人有向被上訴人
    表示願依土地法第97條規定，以系爭土地申報地價之10％計
    算系爭土地之租金。而本件被上訴人雖於58號拆屋還地事件
    主張因所有土地遭該案之被上訴人無權占有，而將丙存證信
    函所附之銀行本票金額移作為損害賠償金，惟被上訴人主張
    因58號判決已認定其在該案中主張本票金額視為損害金部分
    ，並不合法，不影響該案被上訴人作為承租人之權利（見58
    號判決書事實及理由欄第伍項第三點論述，本院卷二第243
    頁），且另案亦判決確定被上訴人與原審被告間就系爭土地
    有基地租賃關係，其已兌現並領取該銀行本票金額，原審被
    告均未請求退還，故該銀行本票兌現之金額不能視為損害賠
    償金，被上訴人已接受依丙存證信函指定而作為租金等語（
    本院卷二第201-202頁），可見被上訴人於58號判決、另案
    判決確定前，係主張系爭土地並未出租而遭無權占有，故以
    丙存證信函所附之銀行本票金額為賠償金為攻擊防禦方法，
    嗣因58號判決、另案判決確定後，被上訴人既應繼受原始租
    賃契約，則系爭土地即非遭無權占有，被上訴人因上開裁判
    確定，而主張其接受丙存證信函所附之銀行本票為承租人所
    給付之租金，並非無據，要難謂有何違反禁反言原則。另佐
    以被上訴人於收受系爭土地承租人寄發之丙存證信函後，乃
    於96年間寄發甲存證信函、98年間寄發乙律師函催告原審被
    告繳納土地租金，而甲存證信函、乙律師函均有載明係依土
    地法第97條規定為計算土地租金之依據，與丙存證信函所載
    法律規範相同，有甲存證信函、乙律師函可佐（原審卷一第
    13-69頁、原審卷三第391-533頁），應認被上訴人已有同意
    系爭土地承租人於另案判決主張依系爭土地申報地價之10％
    為計算系爭土地租金之依據。則被上訴人既已同意將前揭丙
    存證信函所附本票兌現之金額作為租金，且亦以甲存證信函
    、乙律師函向當時承租人表示依土地法第97條規定，按系爭
    土地申報地價之10％為計算系爭土地租金，而與系爭土地承
    租人所為丙存證信函之表示一致，則被上訴人主張其與上訴
    人合意變更系爭租約租金之計算，係依土地法第97條規定，
    按系爭土地申報地價10％核算，而由承租人以現金繳租一情
    ，堪以採憑。上訴人否認有與被上訴人合意變更系爭租約之
    租金，自無足採。
　㈣上訴人另抗辯甲存證信函、乙律師函所計算之租金數額，逾
    丙存證信函以每平方公尺8.4元為計算甚多，被上訴人片面
    任意變更租金數額云云。惟查，兩造係合意變更系爭租約租
    金之計算係依土地法第97條規定，按系爭土地申報地價之10
    ％為計算，已如前述，而城市地方土地之租金，以不超過土
    地申報總價年息百分之10為限，所謂「土地總價額」，是以
    法定地價為準，即土地所有人依土地法所申報之地價，土地
    法第97條第1項、第105條、第148條、土地法施行法第25條
    分別定有明文。又土地所有人依土地法所申報之地價，係依
    平均地權條例第14、16條規定，於政府每2年舉辦規定地價
    或重新規定地價時，再由土地所有權人參考公告地價，增減
    20％之以內申報地價之。故申報地價並非維持不變，而係依
    政府每2年重新規定地價時而為調整。而被上訴人以甲存證
    信函、乙律師函催告承租人繳納租金之數額，係以催告時之
    系爭土地申報地價10％為核算，業據被上訴人陳明無訛，並
    有附於乙律師函附件計算式可佐（原審卷三第395頁），即
    與兩造合意約定之上開內容，並無相違。故上訴人抗辯被上
    訴人片面任意變更租金數額云云，核屬無據。
　㈤上訴人再辯稱系爭租約原以稻穀支付租金，被上訴人不得任
    意變更云云，惟兩造有合意變更系爭租約租金之計算係依土
    地法第97條規定，按系爭土地申報地價之10％為計算，已如
    前述，且系爭土地承租人亦有以銀行本票繳納租金，而將原
    約定租金由「稻穀繳租」變更為「現金繳租」，被上訴人亦
    收受兌現，足認系爭租約租金繳付方式，已由承租人、出租
    人合意得依土地法第97條現金繳租，而非僅限於以稻穀或以
    稻穀折算現金方式繳租。依甲存證信函記載略以：台端積欠
    地租已逾19年，所欠租金依土地法第97條規定計算……，請台
    端於函達10日內清償所欠租金，併同96年地租，一併以匯款
    方式匯入指定之寶華銀行紀玉枝帳戶（帳號000000000000）
    ，倘逾前述催告期限未付，將依法終止租約等語（原審卷一
    第13-69頁）；乙律師函記載略以：就租金繳納方式及清償
    地，按以往原地主與上訴人或上訴人之被繼承人收受租金之
    慣例，係由葉○○律師通知承租人將欠繳稻穀送至太平鄉新光
    村李○○碾米工廠繳納，或按市價折現送至其律師事務所繳納
    ，其後原地主委由被上訴人向上訴人或上訴人之被繼承人表
    達變更繳納地租之方式為依約定稻穀照農會公告價格折算現
    金向游振福繳清，惟上開繳納租金約定距今業已40餘年，李
    ○○碾米廠早已不存在，因事經多年情事變更後，仍按當時約
    定收繳租金顯有實際履行上之困難，為利上訴人之被繼承人
    向被上訴人繳地租，被上訴人委請律師函請上訴人之被繼承
    人將應繳納予被上訴人之5年租金（租金總額詳參乙律師函
    之附件）於98年10月2日前全數繳至臺中市○區○○○街00號0樓
    之0之○○法律事務所，由律師代為收受租金等語（原審卷三
    第391-533頁），足認甲存證信函、乙律師函催告內容均有
    記載受催告人以現金繳付租金，合於系爭租約當事人合意得
    由稻穀繳租變更為現金繳租之約定。上訴人抗辯甲存證信函
    、乙律師函催告繳付租金方式不合於系爭租約約定云云，亦
    無足採。
　㈥被上訴人主張甲存證信函、乙律師函均已合法送達予當時之
    承租人等語。上訴人則自承甲存證信函合法送達予當時之承
    租人林清標、林湯愛玉、林淑貞、林紅鶴、張林淑卿、顏林
    阿珠、林淑美、林清岳、林淑滿、楊蓮、林錦輝等2人、何
    清旺，及乙律師函合法送達予當時之承租人林清謙等3人、
    林湯愛玉、楊蓮、林錦輝等2人、何墥鎮等2人、李祈茂之事
    實（本院卷一第432頁），僅抗辯甲存證信函並未合法送達
    當時之承租人林清謙、林清融、林淑鳳、何墥鎮、何墥科、
    李祈茂等6人等語。查被上訴人提出送達甲存證信函予林清
    謙等6人之郵件收件回執，其中收件人林清融、何墥鎮、何
    墥科、李祈茂等4人，係由何清旺所代收，有甲存證信函收
    件回執可佐（原審卷一第70-71頁），而何清旺並非上開4人
    受送達處所之之同居人或受僱人，並無證據可證明該4人有
    授權何清旺代收文件，亦無證據顯示何清旺有將其所收受之
    甲存證信函交予該4人，自難認甲存證信函已置於該4人之支
    配範圍內，達於隨時可了解內容之客觀狀態，上訴人抗辯甲
    存證信函並未合法送達予林清融、何墥鎮、何墥科、李祈茂
    ，堪予採認。又收件人林清謙部分，係由○○企業社黃朝聲代
    收（見原審卷一第70頁之甲存證信函收件回執），上訴人否
    認○○企業社黃朝聲為林清謙之同居人或受僱人，或林清謙有
    何授權○○企業社黃朝聲代收其文件，並抗辯○○企業社黃朝聲
    有將所收受甲存證信函交予林清謙等語，惟不論被上訴人是
    否合法送達甲存證信函予收件人林清謙，因占有使用附表二
    編號1欄土地之承租人為林清謙等3人（由林清謙等3人自被
    繼承人林火分割繼承取得，本院卷二第49頁），被上訴人應
    對該3人全體為合法催告，否則不生催告效力，上訴人雖不
    爭執甲存證信函合法送達予當時之承租人林清標，但因林清
    融部分並不合法，縱林清謙部分之送達效力有爭執，仍不生
    合法催告效力。至於收件人林淑鳳部分，其中由賴子賢於96
    年1月31日代收部分（見原審卷一第71頁之甲存證信函收件
    回執），依被上訴人提出林淑鳳之戶籍謄本記載，林淑鳳與
    賴子賢係於95年10月2日離婚，而賴子賢甫於離婚後未久之9
    6年1月31日於林淑鳳戶籍地址住處收受甲存證信函，可見賴
    子賢與林淑鳳仍同居一處，則賴子賢代林淑鳳收受甲存證信
    函，已置於林淑鳳支配範圍內，達於隨時可了解其內容之客
    觀狀態，上訴人抗辯甲存證信函並未合法送達予林淑鳳，核
    屬無據。從而，被上訴人以甲存證信函催告當時系爭土地承
    租人，雖對於占有使用附表二編號1欄土地之承租人林清謙
    等3人；附表二編號3欄土地之承租人何墥鎮等2人；附表二
    編號5欄土地之承租人李祈茂，並不合法；惟對於占有使用
    附表二編號2欄土地之承租人林湯愛玉、林淑鳳等8人、楊
    蓮、林錦輝等2人，及附表二編號4欄土地之承租人何清旺
    ，則為合法，堪予採認。
　㈦雖然甲存證信函未合法送達予當時承租人林清謙等3人（即附
    表二編號1欄所示之土地）；何墥鎮等2人（即附表二編號3
    欄所示之土地）；李祈茂（即附表二編號5欄所示之土地
    ），惟上訴人既自承乙律師函有合法送達予當時之承租人林
    清謙等3人、何墥鎮等2人、李祈茂之事實（本院卷一第432
    頁），則被上訴人主張甲存證信函合法送達予當時承租人林
    湯愛玉、林淑鳳等8人、楊蓮、林錦輝等2人（即附表二編號
    2欄所示之土地）；何清旺（即附表二編號4欄所示之土地
    ）；而乙律師函合法送達予當時承租人林清謙等3人（即附
    表二編號1欄所示之土地）；何墥鎮等2人（即附表二編號3
    欄所示之土地）；李祈茂（即附表二編號5欄所示之土地
    ）等情，堪以採憑。
二、被上訴人主張其已終止系爭租約，上訴人應拆除系爭建物並
    返還占用之土地等語。上訴人則抗辯被上訴人以乙律師函催
    告租金給付後，遲至109年4月27日始為終止系爭租約之表示
    ，原租金請求權已逾5年時效，上訴人無庸給付積欠之租金
    ，被上訴人所為109年4月27日之終止意思表示不生效力云云
    。經查：
　㈠按租用建築房屋之基地，非因承租人積欠租金額，除以擔保
    現金抵償外，達二年以上時，出租人不得收回，土地法第10
    3條第4款定有明文。又租用建築房屋之基地，遲付租金之總
    額，達二年之租額時，出租人得定相當期限，催告承租人支
    付租金，如承租人於其期限內不為支付，出租人得終止契約
    ，民法第440條規定參照。
　㈡甲存證信函既已合法送達予當時承租人林湯愛玉、林淑鳳等8
    人、楊蓮、林錦輝等2人（即附表二編號2欄所示之土地）
    ；何清旺（即附表二編號4欄所示之土地），而上開承租人
    迄未遵期繳付積欠之5年租金，且被上訴人亦以本件起訴狀
    繕本送達為終止土地租賃契約之意思表示（原審卷一第7頁
    ），均經上開承租人於96年6月1日收受起訴狀繕本在案（見
    不爭執事項九），依上開規定，被上訴人主張其已終止與上
    開承租人間之土地租賃契約，堪予採認。
　㈢上訴人雖抗辯被上訴人依乙律師函之催告而於109年4月27日
    之終止土地租賃契約意思表示，因原租金請求權已逾5年時
    效，其無庸給付，該次終止意思表示不生效力云云。惟終止
    租約應以出租人終止時之狀態為準，即以出租人為終止之意
    思表示時承租人所積欠之地租總額，計算有無達兩年地租之
    總額，倘積欠地租已達兩年總額，租約經合法終止，其租約
    即自終止時向後失其效力，縱承租人嗣後於出租人請求返還
    土地訴訟中為租金請求權之時效抗辯，亦不生影響。本件乙
    律師函已合法送達予當時承租人林清謙等3人（即附表二編
    號1欄所示之土地）；何墥鎮等2人（即附表二編號3欄所
    示之土地）；李祈茂（即附表二編號5欄所示之土地），已
    如前述，而上開承租人迄未遵期繳付積欠之5年租金，且被
    上訴人於109年4月27日為終止土地租賃契約之意思表示（原
    審卷三第312頁；原審卷四第79頁）時，林清謙、林思以；
    何墥科；李祈茂亦均未繳付乙律師函所催告之5年租金，則
    被上訴人於109年4月27日終止系爭租約時，附表二編號1、3
    、5之欄土地之承租人所積欠之地租總額已逾2年之租額，
    應認被上訴人已合法終止與上開土地承租人之土地租賃契約
    。雖上訴人於本審審理時之111年1月3日提出逾5年租金部分
    之請求權時效抗辯（本院卷二第141頁），惟被上訴人係於
    被上訴人於109年4月27日終止上開土地租賃契約後而提出之
    拒絕履行抗辯，對於已生終止土地租賃契約之效力，自不影
    響。從而，被上訴人主張依乙律師函催告而於109年4月27日
    終止與附表二編號1、3、5之欄上訴人就附表二編號1、3、
    5之欄土地租賃契約，亦屬有據。
　㈣綜上，附表二欄上訴人占有使用附表二欄土地之基地租賃
    關係，既經被上訴人合法終止，而上訴人亦未舉證證明其等
    有何其他合法權源而得占有使用系爭土地，則被上訴人依民
    法第767條第1項規定，請求附表二編號1至5之欄上訴人分
    別將其所有附表二編號1至5之欄建物拆除後，並返還附表
    二編號1至5之欄土地予被上訴人，即有理由。
三、按無法律上之原因而受利益，致他人受損害者，應返還其利
    益，民法第179條前段定有明文。又依不當得利之法則請求
    返還不當得利，以無法律上之原因而受利益，致他人受有損
    害為其要件，故其得請求返還之範圍，應以對方所受之利益
    為度，非以請求人所受損害若干為準，無權占有他人土地，
    可能獲得相當於租金之利益，為社會通常之觀念，最高法院
    61年度台上字第1695號民事裁判意旨參照。又基地租金之數
    額，除以基地申報地價為基礎外，尚須斟酌基地之位置、工
    商業繁榮之程度、承租人利用基地之經濟價值及所受利益等
    項，並與鄰地租金相比較，以為決定，並非必達申報總地價
    年息百分之10最高額，同院68年度台上字第3071號民事裁判
    意旨參照。查系爭土地為被上訴人共有，而上訴人並無占有
    系爭土地之合法權源，其中林清謙並承當林清標附表二編號
    1之欄建物及土地所生之權利義務（詳如附表一編號3所示
    ）；林錦輝等2人並承當林淑鳳等8人附表二編號2之欄建物
    及土地所生之權利義務（詳如附表一編號2所示）；何墥科
    並承當何墥鎮附表二編號3之欄建物及土地所生之權利義務
    （詳如附表一編號5所示）；何英杰等3人並承當何文山附表
    二編號4之欄建物及土地所生之權利義務（詳如附表一編號
    1所示）；上訴人占有使用系爭土地而受有利益，致被上訴
    人受有損害，被上訴人依民法第179條規定，主張上訴人應
    返還所受相當於租金之不當得利，即屬有據。茲依土地法第
    97條規定，及兩造均同意依96年1月間系爭土地申報地價每
    平方公尺1,616元，作為計算相當於租金之不當得利之基礎
    （見不爭執事項十），並審酌系爭土地南側臨臺中市○○區○○
    路，附近多為住宅，此外設有土地公廟、活動中心，巷道狹
    小，會車不易，有原法院勘驗筆錄及現場照片在卷可參（原
    審卷三第208頁、第209頁、第243頁至第249頁），上訴人利
    用系爭土地興建之建物均為住宅使用，非供商業用途（見不
    爭執事項十一）等經濟價值及所受利益等情，本院認為應依
    96年1月系爭土地申報地價每平方公尺1,616元計算上訴人所
    受相當於租金之不當利益，尚屬合理。經核算附表二編號1
    至5之欄上訴人占有使用附表二編號1至5欄土地，被上訴
    人依民法第179條規定，請求附表二編號2、4之欄上訴人自
    96年6月1日終止翌日即96年6月2日起；附表二編號1、3、5
    之欄上訴人自109年4月27日終止翌日即109年4月28日起，
    均至返還占用土地日止之相當於租金不當得利金額如附表三
    欄所示，即有理由；逾上開範圍之請求，即無理由。
四、綜上，被上訴人依民法第767條第1項規定，請求附表二編號
    1至5之欄上訴人分別將其所有附表二編號1至5之欄建物拆
    除後，並返還附表二編號1至5之欄土地予被上訴人，為有
    理由，應予准許；及依民法第179條規定，請求附表三編號2
    、4之欄上訴人自96年6月1日終止翌日即96年6月2日起；附
    表三編號1、3、5之欄上訴人自109年4月27日終止翌日即10
    9年4月28日起，均至返還占用土地之日止之相當於租金不當
    得利金額如附表三欄所示，為有理由，應予准許；逾上開
    範圍之請求，為無理由，不應准許。原審就上開不應准許部
    分，即判命附表三編號1、3、5之欄上訴人林清謙、林思以
    ；何墥科；李祈茂給付逾附表三欄所示金額部分，並為假
    執行之宣告，自有未洽。林清謙、林思以；何墥科；李祈茂
    上訴意旨就此部分指摘原判決不當，求予廢棄改判，為有理
    由，爰由本院廢棄改判如主文第二項所示。至於上開應准許
    部分，原審判命上訴人應拆除系爭建物並返還土地，及應給
    付相當於租金之不當得利部分，併為假執行之宣告，核無違
    誤。上訴意旨就此部分，仍執陳詞，指摘原判決不當，求予
    廢棄，為無理由，應駁回上訴。
柒、本件事證已臻明確，兩造其餘之攻擊或防禦方法及所用之證
    據，經本院斟酌後，認為均不足以影響本判決之結果，不另
    論述。
捌、據上論結，本件上訴為一部有理由，一部無理由，爰判決如
    主文。
中　　華　　民　　國   111    年    1    月    28    日
　　　　　　　　民事第一庭    審判長法　官  張瑞蘭
　　　　　　　　　　　　　　　　    法　官  黃綵君
　　　　　　　　　　　　　　　　    法　官  林孟和
正本係照原本作成。
上訴人得上訴。
如不服本判決，應於收受送達後20日內向本院提出上訴書狀，其
未表明上訴理由者，應於提出上訴後20日內向本院補提理由書狀
（均須按他造當事人之人數附繕本）。因疫情而遲誤不變期間，
得向法院聲請回復原狀。
上訴時應提出委任律師或具有律師資格之人之委任狀；委任有律
師資格者，另應附具律師資格證書及釋明委任人與受任人有民事
訴訟法第466條之1第1項但書或第2項所定關係之釋明文書影本。
如委任律師提起上訴，應一併繳納上訴裁判費。
　　　　　　　　　　　　　　　　    書記官  郭蕙瑜　　　　　
中　　華　　民　　國　　111 　年　　1 　　月　　28　　日
附表一
編號 標的物占用基地對應附圖編號及現況     被繼承人 繼承人 承受訴訟及其事由 承當訴訟及其事由 1 附圖編號F（建物）     被繼承人：何清旺（96年10月23日死亡，除戶謄本見本院卷二第33頁） 繼承人： ⒈何東照 ⒉何文山 ⒊何嘉惠 ⒋何嘉珍 ⒌林有波 ⒍林建旭 ⒎林秀治 ⒏林秀汶 （繼承系統表及戶籍謄本，見原審卷二第208至219頁；本院卷二第21頁）。 承受訴訟： ㈠承受何清旺之權利義務部分： ⒈繼承人於108年11月12日就何清旺所有之F建物所有權、及占有該建物坐落之基地之權利義務，協議由何東照、何文山分割繼承取得（遺產分割協議書，見原審卷三第179至181頁；本院卷二第21-23頁）。 ⒉何東照、何文山於108年10月3日具狀聲明承受訴訟（原審卷三第83頁）。 ㈡承受何東照之權利義務部分： ⒈何東照於110年2月26日死亡，其繼承人為雷金鳳、何英杰、何靜宜、何洳妤等4人（除戶謄本及各繼承人戶籍謄本，見本院卷一第387至394頁）。 ⒉上開何東照之繼承人於110年5月18日，就何東照共有之F建物所有權、及占有該建物坐落基地之權利義務，協議由何英杰等3人分割繼承取得（協議書，見本院卷一第397頁；本院卷二第25頁）。 ⒊何英杰等3人於110年7月2日具狀聲明承受訴訟（本院卷一第381至383頁）。 承當訴訟： ㈠何文山於110年5月18日將其與何東照共同繼承何清旺所有之F建物所有權及占有該建物坐落基地之權利義務，均讓與何東照之繼承人即何英杰等3人（協議書及補充協議書，見本院卷一第397至399頁及449頁；本院卷二第27頁）。 ㈡何英杰等3人於110年7月2日具狀承當訴訟（本院卷一第381至383頁；本院卷二第27頁）。 ㈢被上訴人同意何英杰等3人承當訴訟（本院卷一第428頁；本院卷二第46頁）。 2 附圖編號A-b（建物）、A1-d（空地）     被繼承人：林湯愛玉（101年7月31日死亡） （戶籍謄本，見原審卷二第221頁）。 繼承人： ⒈林清岳 ⒉林淑貞 ⒊顏林阿珠 ⒋林紅鶴 ⒌林淑美 ⒍張林淑卿 ⒎林淑滿 ⒏林淑鳳 ⒐林錦輝 ⒑林仙芬 （繼承系統表及戶籍謄本，見原審卷二第220至232頁） 承受訴訟： ㈠左列繼承人於108年11月1日就林湯愛玉共有之A-b建物所有權、及占有上開建物之基地、A1-d空地之權利義務，協議由林錦輝等2人分割繼承取得（遺產分割協議書，見原審卷三第111至113頁；補充協議書，見本院卷一第447頁）。 ㈡由林錦輝等2人承受訴訟（原審卷三第45、83頁）。 ㈢林淑鳳等8人將繼承林阿漢之A-b建物所有權、及占有上開建物之基地、A1-d空地之權利義務讓與林錦輝等2人分割繼承取得（遺產分割協議書，見原審卷三第111至113頁；補充協議書，見本院卷一第447頁）。 承當訴訟： ㈠林淑鳳等8人將繼承林阿漢之A-b建物所有權、及占有上開建物之基地、A1-d空地之權利義務讓與林錦輝等2人（見原審卷三第111至113頁之遺產分割協議書；本院卷一第447頁之補充協議書）。 ㈡林淑鳳等8人同意由林錦輝等2人承當訴訟（本院卷一第441、447頁；原審卷三第45-47頁）。 ㈢被上訴人同意林錦輝等2人承當訴訟（本院卷二第46頁）。 3 附圖編號A-a（建物）、A1-c（空地）、B（建物）、C（建物）、D（建物）     被繼承人：林清標（102年11月8日死亡） ★無林清標之戶籍謄本，但其妻林許愛井之戶籍謄本上有記載林清標死亡日期（原審卷二第203頁）。 繼承人： ⒈林明燦 ⒉鄭智豪 ⒊鄭力豪 ⒋鄭富元 ⒌林佩玲 （繼承系統表及戶籍謄本，見原審卷二第202至207頁） 承受訴訟： 左列繼承人5人承受訴訟（本院卷二第29-31頁）。 承當訴訟： ㈠繼承人林明燦等5人於108年11月1日，將林清標共有A-a、B、C、D等建物所有權、及上開建物坐落之基地，暨占有A1-c之權利義務，均轉讓予林清謙（協議書及補充協議書，見原審卷三第183至185頁、本院卷一第445頁）。 ㈡林清謙於108年10月3日具狀就林清標訴訟部分，聲明承當訴訟（原審卷三第83頁；本院卷一第445頁）。 ㈢被上訴人同意林清謙承當訴訟（本院卷二第46頁）。　 4 附圖編號A-a（建物）、A1-c（空地）、B（建物）、C（建物）、D（建物）     被繼承人：林清融（108年3月21日死亡）（除戶謄本，見原審卷二第197頁） ㈠繼承人： ⒈林東宏 ⒉林思以  （繼承系統   表及戶籍謄   本，見原審   卷二第196    至201頁） ㈡林清融之女林貝娟於108年6月19日拋棄繼承，並經臺中地院於108年7月9日准予備查（原審卷二第188至190頁） 承受訴訟： ㈠林東宏未承受訴訟（原審卷三第25頁）。 ㈠林東宏、林思以於108年11月1日，將林清融共有A-a、B、C、D等建物所有權、及上開建物坐落之基地，暨占有A1-c空地之權利義務，協議由林思以分割繼承取得（遺產分割協議書及補充協議書，見原審卷三第105頁、本院卷第443頁）。 ㈡林思以於108年9月24日具狀聲明承受訴訟（原審卷三第25、83頁）。 承當訴訟：無。 5 附圖編號E（建物） 、H（建物） 、H1（空地）     被繼承人：無。 繼承人：無。 承受訴訟：無。 承當訴訟： ㈠上訴人何墥鎮於110年5月24日將其與何墥科共有之E、H等建物所有權、及占有上開建物坐落之基地，暨占有H1空地之權利義務，均讓與何墥科（協議書及補充協議書，見本院卷一第379、451頁）。 ㈡何墥科於110年7月2日具狀承當訴訟（本院卷一第375至377頁、451頁）。 ㈢被上訴人同意何墥科承當訴訟（本院卷二第46頁）。　 
附表二
編號 占用人 附圖編號 土地地號 面積㎡ 現況 總面積㎡ 原審被告 1 林清謙 林思以 A之a   818 37.22 建物 287.28 林清謙 林清標 林清融   A1之c   818 25.92 空地        820 2.73      B   818 105.17 建物        820 0.53      C   818 79.60      D   818 36.11    2 楊蓮 林錦輝 林仙芬 A之b   818 169.78 建物 230.54 林湯愛玉 林淑鳳等8人 楊蓮 林錦輝 林仙芬      820 28.25      A1之d   818 27.46 空地        820 5.05    3 何墥科 E   818 105.41 建物 169.83 何墥鎮 何墥科   H   818 21.51 建物     H1   818 42.91 空地   4 何英杰 何靜宜 何洳妤 F   818 74.07 建物 74.07 何清旺 （何文山等2人受訴訟） 5 李祈茂 G   818 86.40 建物 86.40 李祈茂 
附表三
編號 上訴人 被上訴人主張每月應給付相當於租金之不當得利金額 欄計算式 （占用面積×97元÷12月，元以下四捨五入） 本審判決每月應給付相當於租金之不當得利金額 1 林清謙 林思以 自96年6月2日起至返還如附圖編號A之a、A1之c、B、C、D土地之日止，按月給付被上訴人2,322元。 287.28㎡×97元÷12 ＝2,322元 自109年4月28日起至返還如附圖編號A之a、A1之c、B、C、D土地之日止，按月給付被上訴人2,322元。 2 楊蓮 林錦輝 林仙芬 自96年6月2日起至返還如附圖編號A之b、A1之d土地之日止，按月給付被上訴人1,864元。 230.54㎡×97元÷12 ＝1,864元 自96年6月2日起至返還如附圖編號A之b、A1之d土地之日止，按月給付被上訴人1,864元。 3 何墥科 自96年6月2日起至返還如附圖編號E、H、H1土地之日止，按月給付被上訴人1,373元。 169.83㎡×97元÷12 ＝1,373元 自109年4月28日起至返還如附圖編號E、H、H1土地之日止，按月給付被上訴人1,373元。 4 何英杰 何靜宜 何洳妤 自96年6月2日起至返還如附圖編號F土地之日止，按月給付被上訴人599元。 74.07㎡×97元÷12 ＝599元 自96年6月2日起至返還如附圖編號F土地之日止，按月給付被上訴人599元。 5 李祈茂 自96年6月2日起至返還如附圖編號G土地之日止，按月給付被上訴人698元。 86.40㎡×97元÷12 ＝698元 自109年4月28日起至返還如附圖編號G土地之日止，按月給付被上訴人698元。 
附表四
編號 上訴人 第二審訴訟費用負擔比例 1 林清謙 林思以 連帶負擔84812分之28728 2 楊蓮 林錦輝 林仙芬 連帶負擔84812分之23054 3 何墥科 84812分之16983 4 何英杰 何靜宜 何洳妤 連帶負擔84812分之7407 5 李祈茂 84812分之8640